【裁判字號】    98,交聲,545
【裁判日期】    980331
【裁判案由】    交管條例聲異
【裁判全文】
臺灣板橋地方法院交通事件裁定         98年度交聲字第545號
原處分機關  臺北市交通事件裁決所
受處分人即
異  議  人  甲○○
上列受處分人即異議人因違反道路交通管理處罰條例案件，對於
臺北市交通事件裁決所民國九十八年三月十一日所為之處分（原
處分案號：北市裁罰字第裁22-A00000000號），聲明異議，本院
裁定如下：
    主  文
原處分撤銷。
甲○○汽車駕駛人，駕駛汽車不遵守道路交通標線、號誌之指示
，處罰鍰新臺幣壹仟參佰元。
    理  由
一、聲明異議意旨略以：受處分人即異議人甲○○於民國九十七
    年三月三日下午七時五十四分許，駕駛其所有車號7N-9402
    號自用小客車，行經臺北市○○○路與長安東路口，遭員警
    認異議人有「駕車行經燈光號誌管制之交岔路口闖紅燈」之
    違規行為而逕行舉發，嗣被裁處新臺幣（下同）二千七百元
    及記違規點數三點。惟實際上當時異議人所駕車輛並沒有紅
    燈左轉，當時異議人所駕車輛前面有車子，前面車子開過去
    之後，異議人看燈號有變但煞車不及，故有越過停止線停止
    。且當時異議人所駕車輛時速二十二公里，則以每秒約六公
    尺而言，如果異議人要闖紅燈，早就闖越過了。異議人承認
    有越線之違規行為，但沒有闖紅燈的違規行為。為此，爰請
    求鈞院將原處分撤銷等語。
二、原處分機關臺北市交通事件裁決所裁罰事實及意見略以：異
    議人駕駛車號7N-9402 號自用小客車於九十七年三月三日下
    午七時五十四分許，在臺北市○○○路、長安東路口，經警
    舉發「紅燈左轉」之違規行為，遂以北市警交大字第A00000
    000號違反道路交通管理事件通知單（下稱舉發通知單）逕
    行舉發，嗣舉發機關將本件舉發通知單移送聯移送本所處理
    。嗣因車主和風科技有限公司向本所告知應歸責人為駕駛人
    甲○○，本所調查後，認異議人前開違規事實屬實，遂依道
    路交通管理處罰條例第五十三條第一項、第六十三條第一項
    第三款、第八十五條第一項規定，以北市裁罰字第裁22-A00
    000000 號 違反道路交通管理事件裁決書（下稱裁決書）對
    異議人裁處罰鍰二千七百元，並記違規點數三點云云。
三、按汽車駕駛人，駕駛汽車有下列情形之一，而本章各條無處
    罰之規定者，處新臺幣九百元以上一千八百元以下罰鍰：三
    、不遵守道路交通標誌、標線、號誌之指示，道路交通管理
    處罰條例第六十條第二項第三款定有明文。再按交通法庭認
    為聲明異議有理由或聲明異議雖無理由而原處分不當或違法
    者，應以裁定將原處分經聲明異議部分撤銷，並自為裁定，
    但因原處分機關無管轄權而撤銷之者，應移送有管轄權之機
    關，道路交通案件處理辦法第二十條亦定有明文。
四、經查：
  (一)查異議人所駕駛之上開小客車於九十七年三月三日下午七時
    五十四分許，行經臺北市○○○路與長安東路口，遭員警依
    採證照片認異議人有「駕車行經燈光號誌管制之交岔路口闖
    紅燈」之違規行為而逕行舉發，並填製本件舉發通知單逕行
    舉發，嗣舉發機關將本件舉發通知單移送聯移送原處分機關
    處理。原處分機關經調查後仍認定異議人即應歸責人有前開
    違規行為而對之予以裁處罰鍰二千七百元及記違規點數三點
    之事實，為異議人與原處分機關所不爭執，並有本件舉發通
    知單、裁決書、移送書各一份在卷可參，是此部分之事實自
    堪認定。
  (二)訊據異議人仍堅詞否認有前開「駕車行經燈光號誌管制之交
    岔路口紅燈右轉」之違規行為，並以前揭情詞置辯。經本院
    傳喚本件舉發員警即證人乙○○到庭證稱：庭呈編號一、二
    張之採證照片就是異議人所駕駛的車號7N-9402 號車輛，路
    口是在長安東路、建國北路口。照片最上面的0000000000就
    是九十七年三月三日下午七時五十四分，第二排的1Y39的是
    第一車道的意思，RO35是秒數的時間，這是三秒五的時候，
    最後一排是229 的意思是相片的編號，編號一、二的照片算
    是同一輛車的違規，因為一次違規照相就是兩張，編號三、
    四的照片的230 ，是表示相片已經照了二二九張，最後一排
    是0320是指相機的代號。編號一、二的兩張採證照片相隔一
    秒，一個是三秒五，一個是四秒五拍照的。V ＝22是當時異
    議人所駕車輛時速二十二公里的意思。編號三、四兩張採證
    照片是指該路口下一次違規車輛的時間，是八點四十五分，
    第二排的數據2Y39是在第二車道，RO19、RO29也是指一秒九
    、兩秒九的意思，再一行數據230 是指相片的編號，0320、
    V ＝30是指該路口照相的編號及該輛違規車輛時速三十公里
    。編號一、二與編號三、四之照片的關聯性是兩台違規車輛
    相距的時間約一個小時左右。我們是依照交通大隊規定，照
    片前一張與後一張對照，四個輪子越過停止線，我們就會開
    紅燈左轉的舉發通知單等語（參見本院卷第十五頁反面、第
    十六頁正、反面）。準此以觀，本件舉發、裁罰之依據既僅
    係根據該編號一、二之採證照片二張，然依該二張採證照片
    所示情形以觀（參見本院卷附之證件存置袋），編號二之該
    張採證照片固有顯示異議人所駕上開小客車當時時速約為二
    十二公里，惟依編號一、二之採證照片二張中亦顯示異議人
    所駕上開小客車因在該路口遇紅燈而均有腳踩煞車以致二側
    尾燈之煞車燈及第三煞車燈皆有亮起之情形，如此，苟異議
    人如欲在該路口闖紅燈左轉行進，理應加速以便快速通過該
    路口，且亦可避免妨礙該時左、右兩側路口號誌已顯示綠燈
    之他方車輛行進及避免自身車輛可能因此遭遇之危險，實無
    須以腳踩煞車導致車速緩慢而故為闖紅燈左轉行進之舉！再
    依證人乙○○上揭證述可知，其認定異議人駕車闖紅燈左轉
    之違規事實依據，主要根據亦係依交通大隊內部相關規定，
    亦即依前、後照片各一張對照，車輛之四個輪子越過停止線
    ，即認定闖紅燈左轉一情，並非更有翔實明確之書證或物證
    等證據資料加以佐證。準此，自難遽以編號一、二之採證照
    片二張而率為認定異議人所駕上開小客車即有「駕車行經燈
    光號誌管制之交岔路口紅燈右轉」之違規行為。是以原處分
    機關就此疏未詳查，遽而率認異議人有「駕車行經燈光號誌
    管制之交岔路口紅燈右轉」之違規事實而逕為本件裁罰，則
    其認定事實及適用法律均有違誤，顯不足採。堪認異議人前
    揭所辯其未有「駕車行經燈光號誌管制之交岔路口紅燈右轉
    」之違規行為，應可採信。
  (三)惟依本件編號一、二之採證照片二張所示，異議人仍有「駕
    駛汽車不遵守道路交通標線、號誌之指示」之違規行為，亦
    即未依圓形紅燈表示禁止通行而超越停止線之越線臨停之違
    規行為，且異議人當庭亦對此一違規事實予以自認（參見本
    院卷第十五頁反面），是異議人確有此部分違規事實，堪予
    認定。
五、綜上所述，可認異議人當有「駕駛汽車不遵守道路交通標線
    、號誌之指示」之違規行為，而無「駕車行經燈光號誌管制
    之交岔路口闖紅燈」之違規行為。是以原處分機關不察，逕
    援引道路交通管理處罰條例第五十三條第一項、第六十三條
    第一項第三款、第八十五條第一項規定，對異議人裁處罰鍰
    二千七百元及記違規點數三點，其認定事實及適用法律，即
    有違誤，難認有理由，自應由本院將原處分予以撤銷。然本
    件異議人既有「駕駛汽車不遵守道路交通標線、號誌之指示
    」之違規行為，亦如前述，則依道路交通案件處理辦法第二
    十條規定，即異議人之聲明異議雖無理由而原處分違法，本
    院自得將原處分予以撤銷，改依道路交通管理處罰條例第六
    十條第二項第三款規定，並審酌異議人之違規情節、所生危
    害、違規後之態度等一切情狀，諭知異議人如主文第二項所
    示之處罰，以資適法。
據上論斷，應依道路交通管理處罰條例第八十七條第二項、第六
十條第二項第三款，道路交通案件處理辦法第二十條，裁定如主
文。
中    華    民    國    98    年    3     月    31    日
                  交通法庭    法  官  林家賢
如不服本裁定，應於裁定送達後五日內，向本院提出抗告狀（應
附繕本），抗告於臺灣高等法院。
                              書記官  林政良
中    華    民    國    98    年    3     月    31    日


司法院資訊處製作；財團法人民間司法改革基金會備份。
